【裁判字號】    92,訴緝,79
【裁判日期】    920807
【裁判案由】    違反稅捐稽徵法等
【裁判全文】
臺灣臺北地方法院刑事判決                          九十二年度訴緝字第七九號
    公  訴  人  臺灣臺北地方法院檢察署檢察官
    被      告  乙○○  男  四.
右列被告因違反稅捐稽徵法等案件，經檢察官聲請簡易判決處刑（九十一年度偵字第
八八一六號）本院受理後（九十一年度簡字第一九八八號）認不宜逕以簡易判決處刑
，改依通常程序審理，判決如左：
    主  文
乙○○行使從事業務之人，明知為不實之事項，而登載於其業務上作成之文書，足以
生損害於公眾及他人，處有期徒刑月，如易科罰金，以佰元折算壹日；又公司負
責人，為納稅義務人，以不正當方法逃漏稅捐，處有期徒刑月，如易科罰金，以
佰元折算壹日。應執行有期徒刑伍月，如易科罰金，以佰元折算壹日。
乙○○被訴行使偽造私文書部分無罪。
    事  實
一、乙○○（原名陳志湧）係址設臺北市○○區○○街一五一巷七四號一樓之納稅義
    務人「博幼教育用品有限公司」（下稱博幼公司）之實際負責人（檢察官誤認乙
    ○○為依法應納稅之義務人），為從事填報各類所得稅扣繳暨免扣繳憑單業務之
    人，明知原任職博幼公司之甲○○已於民國八十六年十一月六日離職，八十七年
    間並未在「博幼教育用品有限公司」工作支薪，竟基於行使業務上登載不實文書
    之犯意，於八十七年間向財政部臺北市國稅局辦理八十七年度營利事業所得稅結
    算申報時，利用不知情之博幼公司會計人員，於其業務上作成之員工八十七年度
    各類所得扣繳暨免扣繳憑單上，虛偽登載甲○○向博幼公司領取新台幣（下同）
    三十二萬六千元之薪資，並將上開不實之薪資金額列為博幼公司之營業費用，據
    以製作博幼公司八十七年度營利事業所得稅結算申報書，再分別持向財政部臺北
    市國稅局申報而行使之，以此不正當方法逃漏博幼公司所應繳納之八十七年度營
    利事業所得稅一萬七千一百四十元，足以生損害於財政部臺北市國稅局稅捐稽徵
    之正確性及甲○○。
二、案經甲○○訴請臺灣臺北地方法院檢察署檢察官偵查聲請簡易判決處刑，本院改
    依通常程序審理。
    理  由
壹、有罪部分：
一、訊據被告乙○○對於右揭行使業務登載不實文書等犯行已經坦承不諱，核與證人
    甲○○於偵查中及本院調查中之證詞相符合，並有博幼公司設立登記事項卡一紙
    （偵查卷第二十五頁）、勞工保險局九十一年三月十三日保承行字第０九一一０
    ０五六０００號函及函附甲○○投保資料表、財政部臺北市國稅局信義稽徵所函
    及函附甲○○八十七年度薪資所得扣繳憑單、綜合所得稅核定稅額繳款書各一紙
    附卷可稽，又被告辦理八十七年度營利事業所得稅結算申報時，虛列甲○○之薪
    資所得各三十二萬六千元，使該公司於八十七年度逃漏營利事業所得稅一萬七千
    一百四十元，復有財政部臺北市國稅局九十一年三月二十九日財北國稅審三字第
    ０九一０二０號六二０號函附卷可按，被告自白與事實相符，又有前開證據足資
    證明，本件事證明確，被告犯行堪予認定，應依法論科。
二、按各類所得扣繳暨免扣繳憑單係由扣繳義務人依所得稅法第九十二條規定所製作
    之單據，為業務上製作之文書，而商業會計法第十五條所稱之商業會計憑證，計
    分原始憑證及記帳憑證二類，原始憑證計有外來憑證、對外憑證、內部憑證三類
    ，記帳憑證有收入憑證、支出憑證及轉帳憑證三類，各類所得扣繳暨免扣繳憑單
    ，並非上列原始憑證或記帳憑證，非屬商業會計法第十五條所規定之商業會計憑
    證，最高法院九十一年度台上七四一一號判決採同一見解。又被告係納稅義務人
    博幼公司之負責人，於業務上作成之扣繳憑單上，虛列登載甲○○所得薪資之不
    實事項，並持向稅捐機關申報稅捐，自足以生損害於甲○○及稅捐機關稅捐稽徵
    之正確性。核被告所為，係犯刑法第二百十六條、第二百十五條之行使業務上登
    載不實文書罪及稅捐稽徵法第四十七條第一款、第四十一條公司負責人以不正當
    方法逃漏稅捐罪。檢察官於起訴書中誤載納稅義務人為被告，並引據稅捐稽徵法
    第四十一條論被告以詐術逃漏營業稅之罪責，惟於本院審理時，經公訴檢察官更
    正納稅義務人為「博幼公司」，並引用稅捐稽徵法第四十七條之規定論以被告罪
    責，附此敘明。被告業務上登載不實文書之低度行為為行使之高度行為所吸收，
    不另論罪。被告利用不知情之公司會計從事上開犯行，為間接正犯。又按，公司
    為法人，公司負責人為自然人，二者在法律上並非同一人格主體。公司負責人為
    公司之代表，其為公司所為行為，應由公司負責。故公司負責人為公司以不正當
    方法逃漏稅捐，因納稅義務人為公司，其所觸犯稅捐稽徵法第四十一條之罪之犯
    罪或受罰主體，仍為公司，而非公司負責人，僅因公司於事實上無從擔負自由刑
    之責任，基於刑事政策上之考慮，同法第四十七條第一款將納稅義務人之公司應
    處徒刑之規定，轉嫁於公司負責人。是公司負責人依該條款而適用徒刑之處罰，
    乃屬代罰之性質，並非因其本身之犯罪而負行為責任。又刑法第五十五條所規定
    之牽連犯，必須同一人犯一罪而其方法或結果行為另犯他罪名，始克相當；亦即
    必須同一犯罪主體之二個以上犯罪行為間，具有目的與方法、或目的與結果之關
    係，始得從一重處斷。公司負責人為納稅義務人之公司以不正當方法逃漏稅捐，
    既非稅捐稽徵法第四十一條之犯罪或受罰主體，僅依同法第四十七條第一款之規
    定，代替公司受徒刑之處罰，自與其本身為犯罪主體所犯其他罪名（如刑法第二
    百十六條、第二百十五條）間，不具牽連犯關係（最高法院八十八年度台非字第
    一四九號判決可資參照），應分論併罰，亦附此敘明。爰審酌被告為貪圖小利，
    以虛報薪資之方式，逃漏稅捐，所為造成國家稅收正確性之損害，犯罪手段及犯
    罪後之態度良好等一切情狀，分別量處如主文所示之刑，又查被告行為後，刑法
    第四十一條易科罰金之折算標準，業經立法院於九十年一月四日修正，並經總統
    於同年月十日公布施行，比較新舊法之結果，以新法有利被告，自應適用新法，
    諭知易科罰金之折算標準及定其應執行之刑。
貳、無罪部分：
一、公訴意旨另略以：「乙○○明知甲○○並未在『博幼教育用品有限公司』工作及
    支薪，竟偽造自八十七年一月起至同年十二月止，在該公司工作向其支領工資共
    新台幣三十二萬六千元之工資表，以詐術向臺北市國稅局提出申報」，因認被告
    涉犯刑法第二百十六條、第二百十條之行使偽造私文書罪嫌云云
二、按犯罪事實應依證據認定之，無證據不得推定其犯罪事實，刑事訴訟法第一百五
    十四條定有明文。
三、訊據被告乙○○對於博幼公司員工薪資表之事，供稱已經無法查得等語。經查，
    公訴意旨認被告涉有偽造工資表之犯行，並未舉出任何證據證明之，本院遍查全
    部卷宗結果，均無公訴人所稱之工資表在卷可按；又本院依職權函請財政部臺北
    市國稅局信義稽徵所，請其提供甲○○八十七年綜合所得稅補稅等相關資料，該
    所回函結果並無檢附申報營利事業所得稅之工資表，此有該所九十二年六月十一
    日財北國稅信義綜所二字第八０九二０００六三三九號函附卷可稽；綜觀卷內事
    證，尚無積極證據足認被告有何偽造工資表之行為，是被告所涉此部分犯行尚屬
    無法證明，本院自應為無罪判決之諭知。
據上論斷，應依刑事訴訟法第四百五十二條、第二百九十九條第一項前段、第三百零
一條第一項，稅捐稽徵法第四十七條第一款、第四十一條，刑法第十一條前段、第二
條第一項、第二百十六條、第二百十五條、第四十一條第一項、第五十一條第五款，
罰金罰鍰提高標準條例第一條前段、第二條，判決如主文。
本案經檢察官楊朝森到庭執行職務。
中      華      民      國    九十二    年      八      月      七      日
                                      臺灣臺北地方法院刑事第九庭
                                          法  官  王  綽  光
右正本證明與原本無異。
如不服本判決，應於判決送達後十日內，向本院提出上訴狀。
                                          書記官  潘  惠  梅
中      華      民      國    九十二    年      八      月      八      日
附錄論罪科刑法條：
刑法第二百十五條、
 (業務上文書登載不實罪)
從事業務之人，明知為不實之事項，而登載於其業務上作成之文書，足以
生損害於公眾或他人者，處三年以下有期徒刑、拘役或五百元以下罰金。
稅捐稽徵法第四十一條
 (逃漏稅捐之處罰)
納稅義務人以詐術或其他不正當方法逃漏稅捐者，處五年以下有期徒刑、
拘役或科或併科新台幣六萬元以下罰金。
稅捐稽徵法第四十七條
 (法人或非法人團體負責人之刑責)
本法關於納稅義務人、扣繳義務人及代徵人應處徒刑之規定，於左列之人
適用之：
一  公司法規定之公司負責人。
二  民法或其他法律規定對外代表法人之董事或理事。
三  商業登記法規定之商業負責人。
四  其他非法人團體之代表人或管理人。


司法院資訊處製作；財團法人民間司法改革基金會備份。
